【裁判字號】    94,訴,3030
【裁判日期】    950227
【裁判案由】    廢棄物清理法等
【裁判全文】
臺灣板橋地方法院刑事判決              94年度訴字第3030號
公  訴  人  臺灣板橋地方法院檢察署檢察官
被      告  甲○○
上列被告因廢棄物清理法等案件，經檢察官提起公訴（94年度偵
字第13938 號），及移送併案審理（94年度偵字第18160 號），
被告於準備程序進行中就被訴事實為有罪之陳述，經告知簡式審
判程序之旨，並聽取當事人之意見後，本院裁定由受命法官獨任
進行簡式審判程序，並判決如下：
    主  文
甲○○連續未依廢棄物清理法規定領有廢棄物清除許可文件，從
事廢棄物清除，處有期徒刑壹年肆月，緩刑肆年。
    事  實
一、甲○○為正億交通有限公司（以下簡稱正億公司）靠行司機
    ，平常以駕駛正億公司所有之車牌號碼033-GF號營業貨運曳
    引車（營業用半拖車之車牌號碼為WC-99 號）受託清除廢土
    為業。其明知未依廢棄物清理法之規定，向廢棄物清除之地
    方主管機關申請核發廢棄物清除之許可文件，不得從事廢棄
    物之清除行為，竟未領有廢棄物清除許可文件，即基於從事
    廢棄物清除之概括犯意，先於民國94年8 月17日在桃園縣桃
    園市○○○路桃園大飯店附近，受姓名年籍不詳之人之委託
    ，以新臺幣（下同）3,000 元之代價至桃園縣大溪鎮某處從
    事清除類似隔熱材質之事業廢棄物，並於同日凌晨4 時30分
    許將前開事業廢棄物載運至臺北縣所有之臺北縣林口鄉○○
    段908 地號土地，且傾倒在上開土地上，而從事廢棄物清除
    ，惟正在傾倒時，為臺北縣林口鄉南勢村村長陳國烝發覺報
    警查獲。甲○○竟又基於承前之概括犯意，於同年月19日3
    時許，駕駛前開曳引車及拖車，將車上所裝載尚未傾倒完之
    前開事業廢棄物載至上開臺北縣所有之臺北縣林口鄉○○段
    908 地號土地上傾倒，而從事廢棄物清除，傾倒完即駛離上
    址。嗣經陳國烝調閱現場監視錄影帶後，始查知上情，並報
    警循線查獲。
二、案經臺北縣政府警察局新莊分局報告臺灣板橋地方法院檢察
    署檢察官偵查起訴及移送併案審理。
    理  由
一、上揭事實，業據被告甲○○於本院審理中坦承不諱，核與證
    人陳國烝即臺北縣林口鄉南勢村村長於警詢中證述情節相符
    。此外並有新莊分局文化派出所查獲甲○○廢棄物清理法案
    現場位置圖、臺北縣新莊地政事務所土地登記第二類謄本、
    臺北縣政府環境保護局稽查紀錄各乙紙、車籍作業系統─查
    詢認可資料、行車執照影本各2 紙、臺北縣林口鄉公所違反
    廢棄物清理法案件告發單3 紙、現場照片23幀、監視器畫面
    翻拍照片14幀在卷可稽，足徵被告自白與事實相符。本件事
    證明確，被告犯行堪以認定。
二、按從事廢棄物清除、處理業務者，應向直轄市、縣 (市)主
    管機關或中央主管機關委託之機關申請核發公民營廢棄物清
    除處理機構許可文件後，始得受託清除、處理廢棄物業務。
    廢棄物清理法第41條第1 項前段定有明文。復按廢棄物清理
    法所稱事業廢棄物之清除係指事業廢棄物之收集、運輸行為
    ，事業廢棄物貯存清除處理方法及設施標準第2 條第2 款亦
    定有明文。核被告甲○○所為係犯廢棄物清理法第46條第1
    項第4 款未依第41條第1 項規定領有廢棄物清除許可文件，
    從事廢棄物清除罪。被告先後2 次犯行，時間緊接，方法相
    同，觸犯構成要件相同之罪名，顯係基於概括犯意為之，應
    依連續犯之規定論以一罪，並依法加重其刑。公訴人雖僅就
    被告於94年8 月17日犯行提起公訴，然檢察官就犯罪事實一
    部起訴者，其效力及於全部，本件被告於同年月19日犯行部
    分（即移送併案審理部分），與前揭論罪科刑部分，有連續
    犯關係，已如前述，本院自應就屬於裁判上一罪關係之併案
    審理部分一併加以裁判。爰審酌被告犯罪之動機、目的、手
    段、未取得許可文件欠缺處理事業廢棄物專業能力之人擅自
    處理廢棄物對於環境衛生、國民健康所生之危害，及犯罪後
    坦承犯行之態度等一切情狀，量處如主文所示之刑。又被告
    前因偽造有價證券案件，經本院以84年度訴字第503 號判決
    判處有期徒刑3 月，如易科罰金，以300 元折算1 日確定，
    於84年6 月16日准予易科罰金執行完畢後，5 年以內未曾受
    有期徒刑以上刑之宣告，有卷附之臺灣高等法院被告前案紀
    錄表乙紙在卷可稽，被告因一時失慮，偶罹刑典，且違反廢
    棄物清理法罰鍰150,000 元，業經臺北縣林口鄉同意分為12
    期繳納，現已按期繳納4 期，有臺北縣林口鄉公所94年11月
    9 日北縣林清字第0940022372號函乙紙、林口鄉公所執行違
    反廢棄物清理法案件處分書3 紙、桃園縣桃園市農會匯款回
    條4 紙附卷可憑，經此刑之宣告後，應知警惕而無再犯之虞
    ，本院因認暫不執行其刑為當，予以宣告緩刑4 年，用啟自
    新。
三、公訴意旨另以：被告意圖為自己不法之利益，擅自於前開94
    年8 月17日凌晨4 時30分許，載運類似隔熱材質之事業廢棄
    物，至臺北縣林口鄉○○段908 地號土地上，正在傾倒事業
    廢棄物時，為陳國烝發現報警查獲，因認被告另涉犯刑法第
    320 條第2 項之竊佔罪云云。按犯罪事實應依證據認定之，
    無證據不得認定犯罪事實；不能證明被告犯罪者，應諭知無
    罪之判決，刑事訴訟法第154 條第2 項及第301 條第1 項，
    分別定有明文。次按認定不利於被告之事實，須依積極證據
    ，苟積極證據不足為不利於被告事實之認定時，即應為有利
    於被告之認定，更不必有何有力之證據；又犯罪事實之認定
    ，應憑真實之證據，倘證據是否真實尚欠明確，自難以擬制
    推測之方式，為其判斷之基礎；刑事訴訟法上證明之資料，
    無論為直接或間接證據，均須達於通常一般之人均不致有所
    懷疑，而得確信其為真實之程度，始得據為有罪之認定，若
    其關於被告是否犯罪之證明未能達此程度，而有合理懷疑之
    存在，致使無從形成有罪之確信，根據「罪證有疑，利於被
    告」之證據法則，即不得遽為不利被告之認定，最高法院30
    年上字第816 號、53年臺上字第656 號、76年臺上字第4986
    號判例可資參照。又按竊佔罪之成立，以意圖不法利益，私
    擅佔據他人之不動產，歸於自己或第三人支配之下為要件。
    經查本件被告係稱其因不知道要倒在何處，才倒在前開土地
    上等語。則本件被告係將事業廢棄物「棄置」在上開土地上
    ，並非將上開土地歸於自己或第三人支配之下，並無證據足
    資證明被告主觀上有將系爭土地據為所有之意思，客觀上有
    將系爭土地據為所有之行為。從而此部分依公訴人所舉之證
    據尚不能達於通常一般之人均不致有所懷疑，而得確信其為
    真實之程度，而仍有合理懷疑之存在，尚不能使本院獲得被
    告此部分有罪之確信。此外復查無其他積極證據足認被告有
    何竊佔犯行，惟公訴意旨認此部分與前揭論罪科刑之違反廢
    棄物清理法罪間有想像競合關係，屬裁判上一罪，爰不另為
    無罪之諭知。
據上論斷，應依刑事訴訟法第273 條之1 第1 項、第299 條第1
項前段，廢棄物清理法第46條第1 項第4 款前段，刑法第11條前
段、第56條、第74 條 第2 款，判決如主文。
本案經檢察官曾文鐘到庭執行職務。
中    華    民    國    95    年    2     月    27    日
                  刑事第十庭    法  官    張宏節
上列正本證明與原本無異。
如不服本判決應於送達後10日內向本院提出上訴狀。
                                書記官    鄧順生
中    華    民    國    95    年    2     月    27    日
附錄本案論罪科刑法條全文：
廢棄物清理法第46條
有下列情形之一者，處 1 年以上 5 年以下有期徒刑，得併科新
臺幣 3 百萬元以下罰金：
一  任意棄置有害事業廢棄物。
二  事業負責人或相關人員未依本法規定之方式貯存、清除、處
    理或再利用廢棄物，致污染環境。
三  未經主管機關許可，提供土地回填、堆置廢棄物。
四  未依第41條第1 項規定領有廢棄物清除、處理許可文件，從
    事廢棄物貯存、清除、處理，或未依廢棄物清除、處理許可
    文件內容貯存、清除、處理廢棄物。
五  執行機關之人員委託未取得許可文件之業者，清除、處理一
    般廢棄物者；或明知受託人非法清除、處理而仍委託。
六  公民營廢棄物處理機構負責人或相關人員、或執行機關之人
    員未處理廢棄物，開具虛偽證明。
無許可文件，以經營廢棄物清除、處理為常業者，處3 年以上10
年以下有期徒刑，得併科新臺幣9 百萬元以下罰金。


司法院資訊處製作；財團法人民間司法改革基金會備份。
